---
title: "統計諮詢 - 作業7"
subtitle: "國立成功大學統計學系暨數據科學研究所"
author: "廖傑恩（RE6094028）"
date: "`r Sys.Date()`"
geometry: margin = 1in
fontsize: 12pt
linestretch: 1.2
documentclass: ctexart
output:
  rticles::ctex:
    fig_caption: no
    number_sections: yes
    toc: no
    keep_tex: yes
classoption: "hyperref, a4paper"

---

```{r setup, include=FALSE}
knitr::opts_chunk$set(eval = TRUE, echo = FALSE, fig.align = 'center', fig.height=3, fig.width = 5)
```

```{r, comment='', message=FALSE, warning=FALSE, echo=FALSE}
library(HH)
library(dplyr)
library(jtools)
library(ggplot2)
library(interactions)
library(GGally)
library(EnvStats)
```

# Exercise 15.4

## 問題敘述

研究者想了解若母親為有色人種，其新生兒體重與死亡率是否有所關聯。

## 資料介紹

Fleiss（1981）收集了資料集`mortality`，裡頭有1974 年紐約市37,840名非白人母親分娩之新生兒
存活概況，並以出生後一年以及出生重量 2500 公克作為分類基準。資料列聯表如下表所示，由此列聯表可以得到在存活超過一年的嬰兒中，大於 2500 克的嬰兒佔了 $88.26\%$而存活不到一年的嬰兒中，小於 2500 克的嬰兒佔了 $38.59\%$。

```{r, comment='', message=FALSE, warning=FALSE, echo=FALSE}
data('mortality')
```

出生體重        死亡數      存活數       總和
--------------  ----------  ----------- ----------------
小於等於2500克  $a=530$     $b=4340$     $a+b=4870$
大於2500克      $c=333$     $d=32637$    $c+d=32970$
總和            $a+c=863$   $b+d=36977$  $a+b+c+d=37840$
--------------  ----------  ----------- ----------------

- a: 體重小於(含)2500 公克且於出生一年內死亡的新生兒個數
- b: 體重小於(含)2500 公克且於出生一年後存活的新生兒個數
- c: 體重大於 2500 公克且於出生一年內死亡的新生兒個數
- d: 體重大於 2500 公克且於出生一年後存活的新生兒個數

## 資料探索

下圖是將列聯表視覺化後的鑲嵌圖（mosaic plot），不論是由列聯表還是此圖都可以明顯看出趨勢：出生體重小於等於2500克的嬰兒中，死亡比率較出生體重大於2500克的嬰兒高；死亡的嬰兒中，出生體重小於等於2500克的嬰兒所佔比率比出生體重大於2500克的嬰兒高。

```{r, comment='', message=FALSE, warning=FALSE, echo=FALSE, fig.height=4}
plot(mortality, col = c('darkorange', 'dodgerblue'))
```

## 資料分析

### 卡方檢定

我們先以獨立性卡方檢定檢驗嬰兒出生體重高低與死亡之間的關聯，令顯著水準為0.05，檢定假設如下：

- $H_0$: 嬰兒出生體重高低與其一年內死亡獨立
- $H_1$: 嬰兒出生體重高低與其一年內死亡有關

檢定統計量公式如下，因為在此資料中，列聯表為$2 \times 2$ ，因此需要進行Yates 連續校正。此檢定統計量服從自由度（degree of freedom, df）為1的卡方分配。

 \[ \mathcal{X}^2 = \sum_{i=1}^2 \sum_{j=1}^2 \frac{(|O_{ij} - E_{ij}| - 0.5)^2}{E_{ij}} \sim \mathcal{X}^2_{df=(2-1)(2-1)=1}\] 

其中$O_{ij}$為列聯表中第$i$列第$j$行的樣本觀察值個數（observations）；$E_{ij}$為若$H_0$成立，列聯表中第$i$列第$j$行的期望個數（expectations）。

檢定結果：檢定統計量$\mathcal{X}^2 = 1851.45$，其p值趨近於0，遠小於顯著水準，因此我們拒絕$H_0$，顯示嬰兒出生體重高低與死亡有顯著關聯。其關聯的方向以及程度需要進行勝算比分析來探討。

### 勝算比分析

除了檢驗出生體重高低與死亡之關聯之外，本研究也將建構樣本勝算比（odds ratio）及解釋其代表意義，並建構母體勝算比之
$95\%$信賴區間。首先定義名詞如下：

- 勝算（odds）：發生某事件比率與未發生該事件比率之比值。以此資料集為例，小於等於2500克的嬰兒發生死亡之勝算（odds）為 0.1221。

- 勝算比（odds ratio）：兩個勝算之比值即為勝算比。以此資料集為例，小於等於2500克的嬰兒死亡之勝算，對上大於2500 克的嬰兒死亡勝算之比值即為勝算比，若此比值顯著大於1，則顯示小於等於2500克的嬰兒死亡勝算明顯高於大於2500 克的嬰兒。樣本勝算比公式如下：

 \[\hat{\Psi} = \frac{odds_{1}}{odds_{2}}\] 

其中$\Psi$為母體勝算比，$odds_{1}$與$odds_{1}$分別為兩組樣本勝算。

在此資料中，勝算與勝算比計算結果：

- 出生體重小於等於2500克的嬰兒發生死亡之勝算：$odds_{\leq2500} = a / b = 530 / 4340 \approx 0.1221$

- 出生體重大於2500克的嬰兒發生死亡之勝算：$odds_{>2500} = c / d = 333 / 32637 \approx 0.0102$

- 樣本勝算比： \(\hat{\Psi} = \frac{odds_{\leq2500}}{odds_{>2500}} = \frac{a/b}{c/d} = \frac{ad}{bc} = \frac{0.1221}{0.0102}\approx 11.97\) 

#### 勝算比雙尾檢定與信賴區間之計算

接著我們對勝算比（OR）建立信賴區間並進行假說檢定。我們先進行雙尾檢定來看兩組勝算是否有顯著差異。檢定假說為：$H_0: \Psi = 1\ v.s.\ H_1: \Psi \neq 1$

樣本勝算比會服從常態分配：

 \[\ln(\hat{\Psi}) \sim N(ln(\Psi), \sigma^2_{\ln(\hat{\Psi})})\] 

其中 \(\sigma_{\ln(\hat{\Psi})} = \frac{1}{a} + \frac{1}{b} + \frac{1}{c} + \frac{1}{d}\) 

```{r, comment='', message=FALSE, warning=FALSE, echo=FALSE}
sigma_sq_psi <- 1/530 + 1/333 + 1/4340 + 1/32637
```

而母體勝算比之$95\%$信賴區間計算過程如下：

1. 計算取自然對數的樣本勝算比，也就是檢定統計量：

 \[\ln(\hat{\Psi}) = \ln(OR) = \ln(\frac{odds_{\leq2500}}{odds_{>2500}}) = \ln (\frac{0.1221}{0.0102}) \approx 2.48\] 

2. 計算取自然對數的母體勝算比之$95\%$信賴區間：

 \[CI[ln(\Psi)]_{95\%,\ two.sided} = \ln(\hat{\Psi}) \pm Z_{\frac{1-.95}{2}} \sigma_{\ln(\hat{\Psi})} \approx [2.34, 2.62]\] 

3. 透過$\exp$轉換成母體勝算比之$95\%$信賴區間：

 \[CI[\Psi]_{95\%,\ two.sided} ＝[e^{2.34}, e^{2.62}] \approx [10.40, 13.78]\] 

由於 \( 0 \notin CI[ln(\Psi)]_{95\%,\ two.sided} \approx [2.34, 2.62]\) （也就是$1 \notin CI[\Psi]_{95\%,\ two.sided} \approx [10.40, 13.78]$），檢定統計量 \(\ln(\hat{\Psi})\) 之p值小於顯著水準$1 - 95\% = 0.05$，我們拒絕$H_0$，表示母體勝算比顯著不為1，也就是說，出生體重小於等於2500克以及大於2500克這兩組嬰兒的死亡勝算有顯著差異。

#### 勝算比單尾檢定與信賴區間之計算

我們接著進行單尾檢定來確認方向性，檢定假設為：$H_0: \Psi \leq 1\ v.s.\ H_1: \Psi > 1$。

1. 計算取自然對數的樣本勝算比，也就是檢定統計量：

 \[\ln(\hat{\Psi}) = \ln(OR) = \ln(\frac{odds_{\leq2500}}{odds_{>2500}}) = \ln (\frac{0.1221}{0.0102}) \approx 2.48\] 

2. 計算取自然對數的母體勝算比之$95\%$信賴區間：

 \[CI[ln(\Psi)]_{95\%,\ one.sided} = [\ln(\hat{\Psi}) - Z_{1-.95}\sigma^2_{\ln(\hat{\Psi})}, \infty ) \approx [2.36, \infty)\] 

3. 透過$\exp$轉換成母體勝算比之$95\%$信賴區間：

 \[CI[\Psi]_{95\%,\ one.sided} ＝[e^{2.36}, e^{\infty}) \approx [10.59, \infty) \] 

由於 \( 0 \notin CI[ln(\Psi)]_{95\%,\ one.sided} \approx [2.36, \infty)\) （也就是$1 \notin CI[\Psi]_{95\%,\ one.sided} \approx [10.59, e^{\infty})$），檢定統計量 \(\ln(\hat{\Psi})\) 之p值小於顯著水準$1 - 95\% = 0.05$，我們拒絕$H_0$，表示母體勝算比顯著大於1，也就是說，出生體重小於等於2500克的嬰兒死亡勝算顯著大於2500克的嬰兒。

## 結論

根據獨立性卡方檢定與勝算比分析，我們得知在紐約市非白人母親分娩之新生兒中，嬰兒出生體重高低與其一年內死亡與否有顯著關聯：出生體重不超過2500公克的嬰兒之死亡勝算約為出生體重超過2500公克嬰兒的11.97倍（ \(\hat{\Psi} = \frac{odds_{\leq2500}}{odds_{>2500}} = \frac{0.1221}{0.0102}\approx 11.97\) ）。由此研究可提出相關政策建議：呼籲孕婦於產期注意胎兒發展，且若新生兒出生時體重過輕，可能需要額外營養補充。

## 建議

資料僅提供各嬰兒出生時體重是否大於2500公克，若能取得嬰兒出生時實際體重，則出生體重為連續變項，會帶有更細緻的資訊，可以進行更多分析，例如建立邏輯式迴歸模型，以嬰兒出生體重（連續變項）來預測其是否於一年內死亡（二分變項），並可藉由迴歸係數得知當嬰兒出生體重每下降（或上升）1公克，其一年內死亡機率上升（或下降）多少，這樣的發現會更細緻。此外，嬰兒出生一年內死亡可能與出生體重之外的因子有關，例如母親社經地位、社會支持程度，如果也收集這些資料並納入分析，可以得到更多發現，也能更加確認出生體重與一年內死亡的關聯。

# Exercise 17.4

## 問題敘述
 
研究者發現有些年輕男性病患於加護病房（Intensive Care Unit, ICU）死亡，然而卻沒有女性病患死亡案例，因此想探討性別與年齡是否為病患於ICU死亡的重要因素。

## 資料介紹

```{r, comment='', message=FALSE, warning=FALSE, echo=FALSE}
data('icu')
```

Hosmer與Lemeshow (2000) 收集了2000年的ICU 200筆病患資料，除了以下列出的變項之外，資料集也包含了病患在ICU接受的處置與生理狀況的變項，例如於是否有感染可能、血壓與心率等等，不過在此分析中，我們僅考慮諮詢者關注的年齡與性別這兩個因子。

- `STA`：生存狀態，0=生存；1=死亡，依變項
- `SEX`：性別，0=男性；1=女性
- `AGE`：年齡

## 資料探索

不同性別存活與死亡個數如下列聯表：

性別＼生存狀態   存活數      死亡數       總和
--------------  ----------  ----------- ---------
男性             100           24          124
女性              60           16           76
總和             160           40          200
--------------  ----------  ----------- ---------

下圖是將列聯表視覺化後的鑲嵌圖（mosaic plot），由圖與表皆可觀察到：不同性別死亡比率接近。

```{r, comment='', message=FALSE, warning=FALSE, echo=FALSE, fig.height=4}
icu %>% dplyr::select(STA, SEX) %>% table() %>%
  plot(., main = '', col = c('darkorange', 'dodgerblue'))
```

由下面盒鬚圖（box plot）可以發現，與存活病患相比，死亡病患的年齡中位數較大，變異則較小。

```{r, comment='', message=FALSE, warning=FALSE, echo=FALSE}
icu %>% mutate(STA = factor(STA)) %>%
  qplot(x = STA, y = AGE, geom = 'boxplot', data = .) +
  theme_bw()
```

由下面以性別分層的盒鬚圖可以發現，不論性別為何，與存活病患相比，死亡病患的年齡中位數都較大，變異則較小。

```{r, comment='', message=FALSE, warning=FALSE, echo=FALSE}
icu %>% mutate(STA = factor(STA), SEX = factor(SEX)) %>%
  qplot(x = SEX, y = AGE, col = STA, geom = 'boxplot', data = .) +
  theme_bw() +
  theme(legend.position = 'top')
```

## 資料分析

### 模型

我們將建立邏輯式迴歸模型，以ICU病患性別及年齡預測其生存狀態。由於在資料探索的圖片中沒有觀察到交互作用存在的可能，因此模型不考慮交互作用項。模型定義如下：

 \[\log[\frac{p_i}{1 - p_i}] = \beta_0 + \beta_1 X_{i1} + \beta_2X_{i2},\ \forall i=1,2,...,200\] 

其中$p_i$為病患i死亡的機率；$X_{i1}$為病患i性別，男性記為0，女性記為1；$X_{i2}$為病患i年齡；$\beta_0$、$\beta_1$與$\beta_2$為迴歸係數。根據模型，病患i死亡的機率可以表示成：

 \[ p_i = \frac{\exp(\beta_0 + \beta_1 X_{i1} + \beta_2X_{i2})}{1 + \exp(\beta_0 + \beta_1 X_{i1} + \beta_2X_{i2})}\] 

### 資料切割

為了驗證模型的預測能力，避免過度配適（overfitting），我們依據生存狀態的比率對病患進行分層隨機抽樣，將原始資料的$20%$作為測試資料集（testing data），剩下的$80%$為訓練資料集（training data），用來配適模型。

### 模型配適與係數檢定

我們對截距以外之迴歸係數進行Z檢定，檢定假說為$H_0: \beta_j = 0\ v.s.\ H_1: \beta_j \neq 0,\ j = 1, 2$。顯著水準設定為0.05。

```{r, comment='', message=FALSE, warning=FALSE, echo=FALSE}
set.seed(2021)
df1 <- icu %>% filter(STA == 'Died') %>%
  mutate(TR = sample(c(rep(TRUE, 32), rep(FALSE, 8))))
df2 <- icu %>% filter(STA != 'Died') %>%
  mutate(TR = sample(c(rep(TRUE, 128), rep(FALSE, 32))))
icu_new <- rbind(df1, df2)

lr_model <- icu_new %>% filter(TR) %>%
  mutate(STA = factor(STA), SEX = factor(SEX)) %>%
  glm(STA ~ SEX + AGE, family = binomial('logit'), data = .)

result <- summ(lr_model)
df <- result$coeftable %>% round(., 4)
colnames(df) <- c('係數估計值', '標準誤', 'Z檢定統計量', 'p值')
rownames(df) <- c('beta_0', 'beta_1', 'beta_2')
knitr::kable(df)
```

上表為邏輯式迴歸模型配適結果。針對$\beta_1$的檢定的p值小於顯著水準，因此我們拒絕$H_0$。而針對$\beta_2$的檢定的p值大於顯著水準，因此我們不拒絕$H_0$。結果顯示ICU病患年齡對於其死亡機率預測力顯著，而性別則無。

```{r, comment='', message=FALSE, warning=FALSE, echo=FALSE}
y_hat_tr <- lr_model$fitted.values
y_hat_te <- predict.glm(lr_model, type = 'response',
                        newdata = icu_new[!icu_new$TR,])
y_tr <- icu_new$STA[icu_new$TR] == 'Died'
y_te <- icu_new$STA[!icu_new$TR] == 'Died'

acc_tr <- mean((y_hat_tr >= .5) == y_tr)
acc_te <- mean((y_hat_te >= .5) == y_te)
```

### 模型視覺化

我們將模型在訓練資料集上的表現視覺化成下三圖：最上方的圖縱軸為預測死亡機率 \(\hat{p_i}\) ，呈現其與年齡間的關係，由圖可見年齡越大預測死亡機率也越大，且會隨著年齡增加上升速度增加；中間的圖縱軸為 \(\frac{\hat{p_i}}{1 - \hat{p_i}}\) ，顯示隨著年齡的增加，死亡勝算增加，且上升幅度越來越大，也就是年齡越大死亡機率越高；最下方的圖縱軸為 \(\log[\frac{\hat{p_i}}{1 - \hat{p_i}}]\) ，即為邏輯式迴歸模型最原始的預測目標。三張圖都以性別分層，不同性別用不同顏色標注。

```{r, comment='', message=FALSE, warning=FALSE, echo=FALSE}
ph <- predict.glm(lr_model, type='response')
oh <- ph / (1 - ph)
loh <- log(oh)

p1 <- icu_new %>% filter(TR) %>%
  qplot(x = AGE, y = ph, geom = c('smooth', 'point'), col = SEX, data = .) +
  labs(x = 'Age', y = 'Predicted Probability') +
  theme_bw() + theme(legend.position = 'top')

p2 <- icu_new %>% filter(TR) %>%
  qplot(x = AGE, y = oh, geom = c('smooth', 'point'), col = SEX, data = .) +
  labs(x = 'Age', y = 'Predicted Odds') +
  theme_bw() + theme(legend.position = 'top')

p3 <- icu_new %>% filter(TR) %>%
  qplot(x = AGE, y = loh, geom = c('smooth', 'point'), col = SEX, data = .) +
  labs(x = 'Age', y = 'Logged Predicted Odds') +
  theme_bw() + theme(legend.position = 'top')

p1
p2
p3
```

以下三圖則是模型在測試資料集的結果，與其在訓練資料集上的表現（上三圖）一致。

```{r, comment='', message=FALSE, warning=FALSE, echo=FALSE}
ph <- predict.glm(lr_model, newdata = icu_new[!icu_new$TR,], type='response')
oh <- ph / (1 - ph)
loh <- log(oh)

p4 <- icu_new %>% filter(!TR) %>%
  qplot(x = AGE, y = ph, geom = c('smooth', 'point'), col = SEX, data = .) +
  labs(x = 'Age', y = 'Predicted Probability') +
  theme_bw() + theme(legend.position = 'top')

p5 <- icu_new %>% filter(!TR) %>%
  qplot(x = AGE, y = oh, geom = c('smooth', 'point'), col = SEX, data = .) +
  labs(x = 'Age', y = 'Predicted Odds') +
  theme_bw() + theme(legend.position = 'top')

p6 <- icu_new %>% filter(!TR) %>%
  qplot(x = AGE, y = loh, geom = c('smooth', 'point'), col = SEX, data = .) +
  labs(x = 'Age', y = 'Logged Predicted Odds') +
  theme_bw() + theme(legend.position = 'top')

p4
p5
p6
```

這6張圖中，代表不同性別的兩條線非常接近、幾乎重疊，表示其實不同性別之死亡率差異不大，不過因為諮詢者希望模型納入性別，因此我們保留這個變數。

### 模型預測表現評估

若將機率切點定為0.5，模型在訓練與測試資料集的預測正確率分別為`r acc_tr`與`r acc_te`，看似很高，但由下面此模型在訓練與測試資料集的預測結果混淆矩陣（confusion matrix）可知，其實模型都只是隨意將所有病患都預測為存活，高正確率是由存活病患的高比率造成的，而非模型的預測能力。

模型預測＼實際情形              病患實際存活    病患實際死亡
------------------------------  --------------  -------------- 
訓練集中，模型預測病患為存活     128              32
訓練集中，模型預測病患為死亡      0                0
測試集中，模型預測病患為存活      32               8
測試集中，模型預測病患為死亡       0               0
------------------------------  --------------  -------------- 

我們接著繪製模型在訓練與測試資料集上的接收者操作特徵曲線（receiver operating characteristic curve，ROC曲線），其橫軸為特異度（i.e., 1 - 偽陽性率），縱軸為敏感度（i.e., 真陽性率）。我們也計算相對應的ROC曲線下面積（area under ROC curve, AUROC）。

```{r, comment='', message=FALSE, warning=FALSE, echo=FALSE}
library(pROC)
par(mfcol = c(1, 2))
plot(roc(as.numeric(y_tr), y_hat_tr),
     main = 'ROC on The Training Dataset')
plot(roc(as.numeric(y_te), y_hat_te),
     main = 'ROC on The Testing Dataset')
auc_tr <- auc(roc(as.numeric(y_tr), y_hat_tr)) %>% round(.,4)
auc_te <- auc(roc(as.numeric(y_te), y_hat_te)) %>% round(.,4)
```

不論是在訓練還是測試資料集，ROC曲線都十分貼近45度灰色斜直線，且AUROC在兩資料集都不高，分別為`r auc_tr`與`r auc_te`，顯示此模型預測能力不佳。

## 結論與建議

我們建立一個邏輯式迴歸模型，以ICU病患年齡與性別預測其生存狀態，模型如下：

 \[ \log[\frac{\hat{p}}{1 - \hat{p}}] = -3.1365 + 0.0287x_1 + 0.0288x_2\] 

也就是說，預測死亡機率為

 \[ \hat{p} = \frac{\exp(-3.1365 + 0.0287x_1 + 0.0288x_2)}{1 + \exp(-3.1365 + 0.0287x_1 + 0.0288x_2)}\] 
 
從係數估計值可知，當性別固定時，女性病患死亡的勝算會是男性病患的$e^{0.0287} = 1.0291$倍（此效果未達統計顯著）；而病患年齡每增加1歲，其死亡勝算會是原本的$e^{0.0288} = 1.0291$倍（此效果達統計顯著）。

根據此模型，可以給出相關政策參考：ICU患者死亡機率隨著其年齡上升而提高，醫護人員應加強照護高齡ICU患者。

關於分析的建議：由混淆矩陣、ROC曲線與AUROC可知此模型預測能力不佳，建議將資料集中的其他變項納入模型，並進行變數挑選與模型比較。
